【裁判字號】    98,交抗,702
【裁判日期】    980729
【裁判案由】    聲明異議
【裁判全文】
臺灣高等法院臺中分院刑事裁定         98年度交抗字第702號
抗  告  人
即受處分人  甲○○
上列抗告人因違反道路交通管理處罰條例案件，不服臺灣臺中地
方法院98年度交聲字第1684號中華民國98年6月8日所為裁定，提
起抗告，本院裁定如下：
    主  文
原裁定撤銷，發回臺灣臺中地方法院。
    理  由
一、抗告意旨略以：「(一)當時並非有闖紅燈，若真有闖被攔，也
    不會強辯。(二)並未看到員警攔檢，若有早就逃之夭夭，哪有
    機會讓警員追上之機會，且有友人作證。(三)並沒有決定性之
    物證，說我違規，雙方各說各話，且都有人證，難道就因為
    執法者會窒礙難行，因此要犧牲我們嗎？」等語。
二、原裁定略以：「
  (一)原處分機關略以：異議人即受處分人（下稱受處分人）甲○
    ○騎乘車牌號碼6GM-515號重機車，於民國98年3月31日15時
    許在臺中市○○路、太原六街口行經有燈光號誌管制之交岔
    路口時，有「闖紅燈（直行）」之違規，經臺中市警察局第
    二分局立人派出所員警依違反道路交通管理處罰條例第53條
    第1項當場舉發，違規單通知聯由警方交付。受處分人於應
    到案日期前提出申訴，經舉發機關臺中市警察局第二分局於
    98年4月28日以中分二警交字第0980012679號函覆違規屬實
    ，本所遂以裁監稽違字第裁61-GE0000000號裁決書裁處罰鍰
    新臺幣1千8百元，並記違規點數3點等語。
  (二)異議意旨則以：未看到員警攔檢，有友人可以作證；未闖紅
    燈卻莫名遭員警攔停，說其目睹但卻無當場攔下，且無實證
    證明我的違規事件，難道就憑其目睹嗎？且目光都沒有離開
    過違規者嗎？爰依法聲明異議，請求撤銷原處分云云。
  (三)經查：
  1.受處分人騎乘車牌號碼6GM-515號重機車，於98年3月31日15
    時許在臺中市○○路與太原六街口（沿漢口路往臺中港路方
    向）行經有燈光號誌管制之交岔路口闖紅燈違規，經警當場
    舉發等情，有臺中市警察局中市警交字第GE0000000號舉發
    違反道路交通管理事件通知單通知聯影本、原處分機關98年
    5月1日裁監稽違字第裁61-GE0000000號裁決書影本及原舉發
    機關臺中市警察局第二分局98年4月28日中分二警交字第098
    0012679號函影本各1份附卷可稽。
  2.受處分人雖以前情置辯，然受處分人於上揭時、地騎乘上開
    機車闖紅燈行駛之違規事實，業據證人即開單告發之臺中市
    警察局第二分局立人派出所執勤員警乙○○於本院訊問時結
    證稱：當天其執行12至16時查緝套裝機車勤務，其與另1名
    員警張姓彰一起執勤；剛要進入漢口路3段127號機車行執行
    套裝機車勤務，停好機車，看到1輛機車駕駛戴全罩式安全
    帽闖紅燈，其是從機車側面往右看看到的。闖紅燈地點與其
    站的地點距離約30公尺左右；當時車流量不會很大，同向機
    車都停下來，就只有受處分人機車闖過去，當時其穿著制服
    及反光背心，示意受處分人停車，是在受處分人前方攔停，
    但受處分人沒有停下，其騎乘機車由後追趕，過了漢口路3
    段41或43號前將受處分人攔下，並表示你闖紅燈我叫你停下
    為何不停，所以將機車插在受處分人前方他才停下，停車地
    點大約是43號，問他為何不停車，其表示要開單，受處分人
    說開單也不簽，開單後受處分人也不簽名，其表示沒關係，
    不服可以去申訴；其確實有看到受處分人闖紅燈，且有攔受
    處分人，是因為攔沒有停車，才騎機車追趕；現場車輛沒有
    很多，其他直行車輛都停下，只有受處分人往前騎乘，該地
    點是Ｔ字型；且漢口路3段與太原六街口當時燈號並非變換
    中，如果是黃燈其不會攔，受處分人通過時是紅燈，其很確
    定等語。佐以舉發當時並非光線昏暗或視線不明的夜晚，而
    是在下午3時許光線尚佳之時、違規地點為Ｔ字路口、員警
    尾隨攔查之行進路線並無彎道可能遮蔽視野，且受處分人佩
    戴全罩式安全帽後座並附載乘客較易辨識等情觀之，本件舉
    發違規當時，並無易致員警產生誤認之客觀因素存在。衡諸
    證人乙○○乃為原處分機關所認定受處分人有上開違規行為
    之證人，其於本院以言詞供述本件待證事實即受處分人有上
    揭違規事實，且於卷存證據資料內並無任何積極證據足以證
    明證人上揭供述係屬虛偽，亦無有足以令人顯信供述為不可
    採之證據存在，證人與受處分人應無嫌隙，自無設詞誣陷受
    處分人之必要。
  3.按交通違規之舉發可分為「當場舉發」及「逕行舉發」，由
    於逕行舉發之受處分人並無當場向舉發員警辯駁、陳述意見
    之機會，故現行法制就逕行舉發之條件多所設限，此觀道路
    交通管理處罰條例第7條之2自明。至於當場舉發之交通違規
    事件，鑑於交通違規事實往往驟然而現、稍縱即逝，若硬性
    要求攔查之舉發員警不分違規情節一律必須預留證據，以便
    事後提出供法院審查，除有現實技術可行性之困難外，將大
    幅提高交通管理之行政成本，並嚴重削弱道路交通管理之行
    政效能，尚非立法者制定道路交通管理法規之本意，此觀諸
    道路交通管理處罰條例並未規定車輛闖紅燈之違規型態需以
    錄影或拍照存證方得予以舉發亦明。本件證人即舉發員警當
    時係執行套裝機車勤務，受處分人違規之路口沒有監視錄影
    設備等情亦有證人乙○○證述及臺中市警察局98年5月13日
    中市警保民字第0980035812號附卷可參，顯見證人本非於特
    定地點架設器材進行違規事件取締任務，則關於闖紅燈之違
    規型態，若苛求舉發員警於發現交通違規事件之際需立即拍
    照蒐證或需有路口監視系統錄影存證，則於取締交通違規事
    件時勢必發生窒礙。本件事證明確，受處分人有騎乘前揭機
    車闖紅燈之違規行為，堪予認定。
  (四)綜上所述，本件受處分人確有於上開時間、地點，騎乘上開
    重機車行經有燈光號誌管制之交岔路口闖紅燈之違規行為無
    誤，原處分機關以受處分人有違反道路交通管理處罰條例第
    53條第1項、第63條第1項第3款規定加以裁處，並無違誤，
    是其異議為無理由，應予駁回。」等語。
三、原審以受處分人違規行為事證明確，裁定駁回受處分人之異
    議，固非無見。惟查：
  (一)證人乙○○於原審證稱：「剛要進入漢口路3段127號機車行
    執行套裝機車勤務時，我停好機車，看到1輛機車駕駛戴全
    罩式安全帽闖紅燈，我是從機車側面往右看到的。」（見原
    審卷第17頁），惟依其於原審卷附地圖所標示之位置（見原
    審卷第20頁），證人乙○○於值勤時係站立於漢口路3段靠
    武漢街該側，而非靠太原八街該側，其於地圖上所繪製受處
    分人機車行駛方向，受處分人機車係自證人乙○○左方而來
    ，證人何以證述其從「機車側面往右看到」受處分人闖越紅
    燈之情事？而如證人乙○○係往右看到受處分人闖越紅燈之
    違規情事，則顯然受處分人違規闖紅燈之路口應係在證人乙
    ○○右側之太原四街與漢口路口，惟又與舉發違規通知單上
    載之「漢口路、太原六街口」之地點不符？
  (二)況依證人乙○○於原審所述，案發當時伊係與另名員警張姓
    彰一起執勤，則張姓彰有無見聞受處分人闖紅燈之違規情事
    ，暨受處分人於交通違規陳述單及查詢單、聲明異議狀，均
    已陳明其並未闖紅燈，暨車上有友人可以作證，與證人乙○
    ○於原審所述違規當時，受處分人尚搭載1名男性等語相符
    。足見該名友人並非受處分人憑空杜撰，或為拖延程序而故
    意捏造，自均有予以傳訊調查之必要。受處分人抗告意旨以
    此指摘原裁定不當，為有理由，應由本院將原裁定撤銷發回
    原審法院詳細查明。
四、據上論結，應依道路交通案件處理辦法第26條，刑事訴訟法
    第413條前段，裁定如主文。
中    華    民    國    98    年    7     月    29    日
            刑事第九庭  審判長法  官  江  德  千
                              法  官  康  應  龍
                              法  官  賴  妙  雲
以上正本證明與原本無異。
不得再抗告。
                              書記官  蘇  昭  文
中    華    民    國    98    年    7     月    29    日


司法院資訊處製作；財團法人民間司法改革基金會備份。
